最高法院刑事判決　　　　　　九十四年度台上字第五七五一號
　　上　訴　人　台灣高等法院檢察署檢察官
　　被　　　告　甲○○
上列上訴人因被告偽造有價證券案件，不服台灣高等法院中華民
國九十二年二月二十五日第二審更審判決（九十一年度上更(一)字
第九六四號，起訴案號：台灣板橋地方法院檢察署九十年度偵字
第一八一四八號），提起上訴，本院判決如下：
    主  文
原判決撤銷，發回台灣高等法院。
    理  由
本件原判決以公訴意旨略稱：被告甲○○與年籍不詳綽號「阿草
」（化名蕭吉芳）基於犯意聯絡，於民國九十年五月一日，在台
北縣蘆洲市○○街三四七巷二五號四樓，向鄭奐群租用該屋，每
月租金新台幣（下同）一萬元，租期自九十年五月一日至九十一
年四月三十日止，由「阿草」取出發票人林家隆，付款人為華信
商業銀行蘆洲分行，日期面額皆空白、票號分別為Ａ00000
00、Ａ0000000號之支票（該支票係林家隆所有，於八
十九年十二月十三日在台北縣三重市○○街七一九號八樓遭竊）
二紙，由甲○○偽填金額各「壹萬元」、發票日則分別偽填「九
十年五月二二日及九十年六月七日」，連同現金一萬元，交付鄭
奐群行使作為租金之用。嗣鄭奐群將Ａ0000000號支票交
付朱俊竹以清償前欠債務，朱俊竹持以提示遭退票，始知上情，
而由台北市票據交換所函請偵辦，並扣得編號為Ａ000000
0號支票，因認被告涉有刑法第二百零一條第一項偽造有價證券
罪嫌；經審理結果，認被告之犯罪不能證明，因而撤銷第一審之
科刑判決，改判諭知被告無罪。
惟查：(一)依被告於九十年五月一日與鄭奐群訂立之系爭房屋租賃
契約書所載，承租人係被告，連帶保證人為「蕭吉芳」，「蕭吉
芳」之國民身分證統一編號載為：Ｚ000000000號，有
房屋租賃契約書在卷可稽；依原判決理由欄之說明，確有「蕭吉
芳」其人，而本件欲向鄭奐群承租房屋之人，究係被告或「蕭吉
芳」？若係被告個人承租，何以「蕭吉芳」願提供林家隆失竊之
系爭支票供被告簽發作為定金？被告於簽約時當場簽發系爭支票
並交予鄭奐群時，「蕭吉芳」有無在場？被告若知支票人欄係蓋
林家隆印章，被告對支票來源有無懷疑？以上攸關被告有無偽造
系爭支票，自應傳喚「蕭吉芳」、鄭奐群查明，此點本院前次發
回意旨已經指明，原法院前審已查出「蕭吉芳」設籍於台北縣蘆
洲市○○路三十四巷三十號二樓，且曾於台灣台北看守所附設勒
戒所執行毒品案件之觀察勒戒（原法院前審卷第三十頁、第三十
二頁），原審依上址傳喚「蕭吉芳」，因遷移不明致無法送達，
原審於審理中雖曾令書記官以電話向勒戒所查詢「蕭吉芳」所留
聯絡地址（原審卷第二十八頁點名單），但並未見查詢結果，原
審即予判決；又證人鄭奐群雖經原審傳喚到庭並供證：「支票是
甲○○交給我的，支票從甲○○身上拿出來，當場背書交給我，
支票上蕭吉芳的背書也是同時背書的，支票上的背書是甲○○先
簽的，當時甲○○說房子是他要住的」（原審卷第四十一頁）；
然就「蕭吉芳」當時是否在場？支票上「蕭吉芳」之背書是否蕭
吉芳親自背書？原審俱未查明，自有調查職責未盡之違法。(二)原
判決於理由欄謂：「被告填寫支票日期、金額後，仍於支票背書
且記載正確聯絡電話號碼等行為，苟其於交付支票時明知支票是
他人遭竊物品，衡諸事理，當無於背書時同時留下正確電話號碼
，徒利執票人於嗣後退票時追索之可能，是則被告甲○○所為當
時不知支票是遭竊物品，自非無據」（原判決正本第四頁）；惟
依卷內資料及原判決之認定，系爭空白支票係林家隆所有並失竊
之物，被告於原審審理時辯稱：空白支票係取自「蕭吉芳」，並
由被告填寫金額及日期，被告固於支票背書並留下正確電話號碼
，惟Ａ0000000號支票「蕭吉芳」背書部分，亦留有00
000000號及0000000000號等電話號碼（偵查卷
第十頁），該電話號碼若屬真正，則「蕭吉芳」是否亦不知支票
係遭竊物品？又支票背書「蕭吉芳」簽名，與被告之簽名似類似
，是否亦為被告所簽？原判決未深入究明，亦屬違誤。綜上，應
認原判決仍有撤銷發回之原因。
據上論結，應依刑事訴訟法第三百九十七條、第四百零一條，判
決如主文。
中　　華　　民　　國　九十四　年　　十　　月　 二十 　日
                      最高法院刑事第一庭
                          審判長法官  施　文　仁
                                法官  林　永　茂
                                法官  蕭　仰　歸
                                法官  王　居　財
                                法官  林　開　任
      本件正本證明與原本無異
                                      書  記  官
中　　華　　民　　國　九十四　年　　十　　月　二十七　日
                                                      Ｔ
